臺灣彰化地方法院民事判決
110年度訴字第899號
原      告  莊麗娜  

訴訟代理人  盧誌誠  
被      告  莊朝城  
            莊吳素珠
訴訟代理人  張麗敏  
上列當事人間請求清償債務事件，本院於民國110年12月20日言
詞辯論終結，判決如下：
    主  文
壹、原告之訴及假執行之聲請均駁回。
貳、訴訟費用由原告負擔。　　
    事實及理由
壹、原告起訴主張：
　一、原告莊麗娜之父莊春長(已歿)，於民國(下同)94年間未訂
      立借貸契約多次向原告借款，累積借款已達新台幣貳佰萬
      元，因莊春長無力償還債務，乃於94年10月18日與原告簽
      訂合約書並由原告配偶盧誌誠代簽(證1，下稱系爭合約)
      ，系爭合約之內容略以莊春長願將北斗鎮民族路219-1號
      三間店面之鐡皮屋(下稱系爭房屋)，讓與一半給原告，用
      以抵銷二百萬之債務等語，且系爭房屋座落之基地(下稱
      系爭土地)，為承租之國有基地，係莊春長以被告莊吳素
      珠之名義承租，故依系爭合約，莊春長係移轉系爭房屋之
      所有權及其基地承租權之一半與原告。而系爭房屋有出租
      與第三人，每月租金共新臺幣(下同)二萬四千元，原告每
      月至少應分得一萬餘元，惟原告之夫忙於佳誠塑膠廠之生
      意，自94年簽訂系爭合約迄今16年，從未拿取租金，因此
      累積損失高達一百九十餘萬元(下稱系爭租金)。
　二、又原告之胞弟即被告莊朝城於108年之前，多年來亦多次
      向原告借款，被告莊朝城積欠之債務，於108年10月18日
      與原告簽訂債務清償證明書(證2，下稱系爭清償證明)，
      約定以北斗鎮北斗段130-2地號土地全部移轉與原告作為
      清償，且被告莊朝城亦坦承，關於94年間原告之父莊春長
      二百萬元之借款，原告對於系爭合約中系爭房屋之系爭土
      地僅知係租賃之國有基地，根本不知地號有幾筆，惟被告
      莊朝城竟施用詐術於系爭清償證明之内，將系爭合約之内
      容，扭曲為原告僅取得系爭土地中三民段601-4地號土地
      及其地上物使用權之一半，竟少了600地號之土地。換言
      之，依系爭合約原告本應取得系爭房屋所有權之一半，惟
      在系爭清償證明卻變更為原告僅有系爭房屋四分之一之使
      用權，致原告無法與被告共同承租600地號之土地，因此
      主張被詐欺而簽訂系爭契約，主張依民法第92條第1項撤
      銷意思表示後，請求被告等連帶系爭債務。
　三、兩造於簽訂系爭清償證明當時，被告莊朝城僅提示系爭土
      地中國有基地601-4地號由被告莊吳素珠與原告莊麗娜共
      同承租，且並無附地籍圖，而系爭土地中另一國有基地60
      0地號係由被告莊吳素珠一人承租，被告則隱瞞此情，惟
      原告莊麗娜與配偶盧誌誠遲至110年6月間，始發覺被繼承
      人莊春長所有之系爭房屋座落之系爭土地，實際上有二宗
      即三民段600、601-4地號之土地。故系爭清償證明原告係
      被詐欺，誤認系爭房屋僅座落於601-4地號而已。
　四、被繼承人莊春長前於102年8月15日死亡，由被告莊朝城及
      莊吳素珠繼承，系爭合約對於莊春長之請求權雖已罹於時
      效，惟被告莊朝城於系爭清償證明坦承莊春長向原告借款
      二百萬元，並將莊春長同列債務人，則系爭合約對於被告
      莊朝城之請求權即因承認而時效中斷。
　五、原告聲明：
　　㈠被告莊朝城、莊吳素珠應連帶給付原告莊麗娜新臺幣200萬
      元，以及自起訴狀繕本送達被告之翌日即110年8月27日起
      至清償日止，按年息百分之五計算之利息。
　　㈡訴訟費用由被告負擔。
　　㈢原告願供擔保，請准宣告假執行。
貳、原告對被告答辯之陳述：
　　被告辯稱不能以國有土地以為債務之清償，惟證2之系爭清
    償證明中，系爭土地之一即601-4地號土地同為國有土地，
    被告仍以該土地清償債務，且被告提出之覺書(證3)，僅係
    作為原告從未收取租金之證明，故被告說法顯不可採。
參、被告答辯：
　一、關於清償債務部分
　　　系爭合約僅寫明讓與系爭房屋之一半，並無載明土地及地
      號，當時亦無約定以600地號之土地為清償，除600地號土
      地之系爭土地現已登記在原告莊麗娜之名下，且系爭土地
      均係國有土地，並非父親即被繼承人莊春長所有，是被告
      如何以國有土地為清償。而原告莊麗娜曾在覺書中(證3)
      ，證明伊的系爭租金由母親即被告莊吳素珠收取，如今原
      告卻聲稱損失系爭租金194萬，應舉證證明之。再被告提
      出之證4，係由原告之配偶盧誌誠所代簽，敘明欲拿取原
      告之系爭租金，經被告已於110年8月匯款至盧誌誠之帳戶
      。因此，原告既已收取系爭房屋及租金，可證被告之債務
      於108年10月18日皆已清償完畢(證2)。
　二、被告聲明：
　　㈠原告之訴駁回。
　　㈡訴訟費用由原告負擔。
肆、兩造不爭執事項
　㈠合約書即系爭合約、債務清償證明書即系爭清償證明均係由
    兩造簽訂。
　㈡彰化縣○○鎮○○路00000號鐡皮屋坐落之土地有三民段600、601
    -4地號二宗，且皆係國有土地。
伍、兩造爭執事項
　㈠原告是否得與被告共同承租三民段600地號之土地？
　㈡被告是否應返還原告二百萬？
陸、本院之判斷
一、按民法第九十二條第一項前段規定，因被詐欺而為意思表示
　　者，表意人得撤銷其意思表示，其所欲保護之法益為「表意
    者意思表示形成過程之自由」，且所稱詐欺行為，係指對於
    表意人意思形成過程屬於重要而有影響之不真實事實，表示
    其為真實，而使他人陷於錯誤、加深錯誤或保持錯誤者而言
    ，不包括就行為對象（事或物）之特性為不實或誇大之陳述
    ，欲以價值判斷影響表意人決定自由之情形。至不真實之事
    實是否重要而有影響意思之形成，應以該事實與表意人自由
    形成意思之過程有無因果關係為斷（最高法院100年度台上
    字第858號判決參照）。　
二、按當事人主張有利於己之事實者，就其事實有舉證之責任。
    但法律別有規定，或依其情形顯失公平者，不在此限，民事
    訴訟法第277條第1項規定甚明，原告就與被告莊朝城及以莊
    春長名義所訂之債務清償契約，莊朝城等是如何以詐欺手段
    隱瞞系爭建物有使用600地號之事實，而故意不納入雙方契
    約內加以規範，且衡以經驗法則，系爭契約內之建物占用何
    筆土地，乃公開透明且極易探知之事實，如委託國家或民間
    地政單位測量即可清楚知悉，契約之一造並無法壟斷相關資
    訊，是其等如何使用詐術使原告做出錯誤決定，原告就此並
    無法舉證證明，即無權主張因被詐欺，而簽立系爭契約，並
    主張依民法第92條第1項撤銷系爭契約後，進而主張被告莊
    朝城應連帶償還原告債務200萬元，又被告莊吳素珠雖繼承
    莊春長之債權債務關係，原告對莊朝城上開所訂之契約既無
    權撤銷，自亦無權主張撤銷系爭契約後請求被告莊吳素珠連
    帶清償系爭債務200萬元。
三、原告主張因受詐欺而簽立系爭清償契約，因其並不能舉證證
    明確實被詐欺而簽立系爭契約，因此，原告主張撤銷該契約
    後求為判決：被告莊朝城、莊吳素珠應連帶給付原告莊麗娜
    新臺幣200萬元，以及自起訴狀繕本送達被告之翌日即110年
    8月27日起至清償日止，按年息百分之五計算之利息，為無
    理由，不應准許。又其訴既經駁回，假執行之聲請失所依附
    ，併予駁回。又原告所提被告積欠系爭租金一事，非本件訴
    訟標的，本院自無庸審判，一併敘明。
四、本件事證已臻明確，兩造其餘攻擊防禦方法及所提證據，於
    判決結果不生影響，爰不一一論列，併此敘明。
五、訴訟費用負擔之依據：民事訴訟法第78條。　　　
中　　華　　民　　國　　110 　年　　12　　月　　30　　日
                  民事第四庭    法  官　李言孫
以上正本係照原本作成。
如對本判決上訴，須於判決送達後20日內向本院提出上訴狀。如
委任律師提起上訴者，應一併繳納上訴審裁判費。 
中　　華　　民　　國　　110 　年　　12　　月　　30　　日
                                書記官  梁永慶